臺灣高等法院刑事判決　　　　　　　 100年度侵上訴字第25號
上　訴　人　臺灣基隆法院檢察署檢察官
被　　　告　謝燦福
指定辯護人　（義務辯護）葉鞠萱律師
上列上訴人因被告妨害性自主等案件，不服臺灣基隆地方法院99
年度訴字第960 號，中華民國99年12月23日第一審判決（起訴案
號：臺灣基隆地方法院檢察署99年度偵字第5435號），提起上訴
，本院判決如下：
    主  文
原判決撤銷。
謝燦福犯乘機猥褻罪，處有期徒刑柒月；又犯侵入住宅罪，處有
期徒刑參月。應執行有期徒刑捌月。
    事  實                                                                
一、謝燦福與警製代號00000000成年女子（姓名年籍詳卷，以下
    稱Ａ女）係基隆市七堵區某公寓（地址詳卷內密件對照表）
    3 樓、2 樓之上下樓鄰居，於民國99年10月30日深夜，Ａ女
    在外聚餐飲酒泥醉，經警製代號00000000男友（姓名年籍詳
    卷，以下簡稱Ｂ男）送返家中後，Ａ女因嘔吐沾染衣褲，Ｂ
    男乃將其攙扶至上址樓上Ａ女房間，並將其衣褲褪去至僅剩
    內褲後蓋上棉被，再下樓停車，且因認停車後將隨即上樓，
    僅將內門即木門關上未上鎖，未將Ａ女住處外門即鐵門關上
    ，適翌日（同年月31日）凌晨1 時許，謝燦福返家時發現Ａ
    女住處鐵門未關，基於侵入住宅之犯意，未徵得Ａ女同意，
    旋即無故侵入Ａ女住處，侵入後，謝燦福在房間內發現Ａ女
    獨自一人泥醉酣睡於床上，並掀開Ａ女所蓋棉被後，發現Ａ
    女僅著內褲，認有機可乘，為滿足自己性慾，竟基於乘機猥
    褻之故意，利用Ａ女因泥醉造成類似精神障礙致意識不清而
    不知抗拒之狀態，先褪去自己所著外褲以備自慰，再伏身撫
    摸Ａ女之臉部，並親吻Ａ女之嘴唇，以此方式滿足自己之性
    慾而對Ａ女猥褻得逞，迨Ａ女睡夢中感覺有異，醒來時發現
    並非其男友，遂拉緊棉被，並表示「我男朋友去停一下車馬
    上回來」，謝燦福聽聞後，唯恐事跡敗露，隨即穿回外褲並
    逃離現場，嗣經Ａ女報警而查悉上情。
二、案經Ａ女訴由基隆市警察局移送臺灣基隆地方法院檢察署檢
    察官偵查起訴。
    理  由                                                                
壹、證據能力
    按被告以外之人於審判外之言詞或書面陳述，除法律有規定
    者外，不得作為證據；又被告以外之人於審判外之陳述，雖
    不符合同法第159 條之1 至第159 條之4 之規定，但經當事
    人於審判程序同意作為證據，法院審酌該言詞陳述或書面陳
    述作成時之情況，認為適當者，亦得為證據。當事人、代理
    人或辯護人於法院調查證據時，知有第159 條第1 項不得為
    證據之情形，而未於言詞辯論終結前聲明異議者，視為有前
    項之同意，刑事訴訟法第159 條第1 項及第159 條之5 分別
    定有明文。查本判決下列所引用之各該被告以外之人於審判
    外之陳述，雖屬傳聞證據，惟均經當事人於本院準備程序及
    審判期日中表示無意見而同意有證據能力，且迄至言詞辯論
    終結前亦未再聲明異議，本院審酌此等證據資料製作時之情
    況，尚無違法不當及證明力明顯過低之瑕疵，亦認為以之作
    為證據應屬適當，故揆諸前開規定，爰逕依刑事訴訟法第15
    9 條之5 規定，認前揭證據資料均例外有證據能力。
貳、實體部分
一、上揭犯罪事實，業據被告謝燦福迭於檢察官偵訊、原審及本
    院審理時供承不諱在卷（偵查卷第24至26頁、原審卷第20頁
    、本院卷第38頁），而告訴人Ａ女如何於上開時地在外聚餐
    飲酒泥醉，經Ｂ男送返其家中休息，因Ａ女嘔吐致穢物沾染
    衣褲，Ｂ男乃將其攙扶至上址樓上Ａ女房間，並將其衣褲褪
    去至僅剩內褲後蓋上棉被，再下樓停車，且因認停車後將隨
    即上樓，僅將內門即木門關上未上鎖，未將Ａ女住處外門即
    鐵門關上等情，業據證人Ｂ男於本院審理時證述明確（見本
    院卷第35頁正、背面），而Ａ女因飲酒泥醉，寐睡於床上，
    不知被告如何進入其屋內房間，迨Ａ女睡夢中感覺有異，醒
    來時發現被告已褪去自己所著外褲，伏身撫摸其臉部、親吻
    其嘴唇等情，亦據證人即告訴人Ａ女迭於檢察官偵訊及本院
    審理時指述、證述綦詳在卷（見偵查卷第18至20頁、本院卷
    第32頁背面至第34頁），且有警方採證之Ａ女住處現場內外
    門、房內照片14幀在卷可憑（附偵查卷第29頁證物袋內）。
    而被告侵入之上址係Ａ女平日住居場所，亦據被告供認在卷
    ，並據證人Ａ女證述明確，被告未經允許，無正當理由即侵
    入Ａ女居住處所，自該當於無故侵入他人住宅犯行。是被告
    上開自白堪認與事實相符，事證明確，被告犯行洵堪認定。
二、公訴人於論告時以被告主觀上有乘機性交之意圖，且已脫掉
    外褲著手實施，是因Ａ女驚醒才停止，屬於障礙未遂，爰變
    更起訴法條為刑法第225 條第3 項、第1 項之乘機性交未遂
    罪云云。惟按行為人若基於乘機性交之犯意，對被害人著手
    實行猥褻之行為，而於尚未完成性交行為時其犯行即已中斷
    ，因其所實行之猥褻行為，係其欲完成性交之犯罪目的前，
    為滿足同一色慾目的之階段行為，自應論以乘機性交未遂罪
    ；必以其單純基於乘機猥褻之犯意，且僅著手實行性交以外
    之猥褻行為，始應論以乘機猥褻罪。故行為人究應成立乘機
    性交未遂罪或乘機猥褻罪，自應視其主觀上之犯意如何為斷
    （最高法院99年度台上字第5756號判決要旨參照）。故本案
    所應審究者，乃被告行為時有無具備檢察官所指之性交意圖
    乙節。查：
  (一)案發當日被告於返家上樓，見Ａ女住處外面鐵門未關，未經
    允許無故進入Ａ女住處，見Ａ女寐睡於床上，掀開Ａ女棉被
    查看，見Ａ女僅著內褲，復將棉被蓋回乙情，業據證人Ａ女
    於警詢、檢察官偵訊及本院審理時證稱：我醒來時棉被是蓋
    著的，裡面沒穿衣服，僅穿一條內褲等語（見偵查卷第8 頁
    背面、偵查卷第19頁、本院卷第33頁背面），而Ａ女於睡夢
    中醒來時發現並非其男友，遂拉緊棉被，並表示「我男朋友
    去停一下車馬上回來」，被告聽聞後，隨即穿回外褲後離開
    乙節，復據Ａ女於檢察官偵訊及本院審理時證述在卷（見偵
    查卷第19頁、本院卷第33頁背面）。衡情，被告苟欲對Ａ女
    乘機性交，理當於斯時順勢褪除Ａ女內褲，豈會在將Ａ女蓋
    在身上棉被蓋回？再者，被告固褪除其自身長褲坐於床邊，
    並伏身親吻Ａ女嘴唇，以手撫摸Ａ女臉頰，然並未撫摸Ａ女
    身體其他部位。復酌以，證人Ｂ男於本院審理時證稱：到停
    車場停車後再走路回到Ａ女住處約需10分鐘等語（見本院卷
    第35頁背面），苟被告欲乘機性交Ａ女，理當有充裕時間，
    褪除Ａ女內褲，然被告僅撫摸Ａ女臉頰及親吻嘴唇，此亦據
    Ａ女於檢察官偵訊時明確證稱：「（被告當天有無與妳發生
    性行為？）沒有，當天我MC有來，我的內褲也沒有異狀。」
    「（所以妳確定他有親妳嘴？）有。」「（大概親多久？）
    一下子而已，大概1 、2 秒，就碰一下子而已。」等語（見
    偵查卷第19頁），依證人Ａ女之證述，被告並未著手褪除Ａ
    女內褲，可堪認定。依此，並無證據證明被告之動作有進一
    步為性交行為之情狀，苟被告有乘機性交之意圖，為何未著
    手褪除Ａ女內褲，被告辯稱其未有對Ａ女性交之意圖，尚非
    子虛。復稽之，被告供稱其褪去自身長褲，是想在Ａ女身旁
    打手槍等語，衡之案發情狀，被告未經許可無正當理由進入
    Ａ女住處，掀開Ａ女棉被，見Ａ女僅著內褲，一時性起而親
    吻Ａ女嘴唇及撫摸Ａ女臉頰，欲在Ａ女身旁自慰，以興奮或
    滿足性慾，並不悖於事理。
  (二)被告固坦認：確曾對Ａ女陳稱「妳不早點講，我差一點就把
    妳騎上去（閩南語）等語。按認定犯罪事實應依證據，為刑
    事訴訟法所明定，故被告否認犯罪事實所持之辯解，縱屬不
    能成立，仍非有積極證據足以證明其犯罪行為，不能遽為有
    罪之認定（最高法院30年度上字第1831號判例要旨參照）。
    查被告就其何以對Ａ女口出此言，其固辯稱：是想在Ａ女身
    旁打手槍自慰，且因尿急想上廁所之故等語。承上所述，並
    無積極證據證明被告有乘機性交意圖，亦無證據證明被告已
    著手乘機性交之行為，業如前述。就被告所稱：其脫去長褲
    係因尿急想要小便云云，依當時被告身處Ａ女家中，且其住
    居於樓上，如被告想要小便理當儘速返回家中始符常情，豈
    會在Ａ女住處脫去長褲蹉跎時間，則被告辯稱脫去長褲是要
    小便，違情悖理，固難憑採，然其所稱欲打手槍自慰尚非無
    據，業如前述。遑論積極證據不足證明犯罪事實時，被告之
    抗辯或反證縱屬虛偽，仍不能以此資為積極證據應予採信之
    理由（最高法院30年度上字第482 號判例要旨參照）。故自
    難僅憑被告此部分所言，在無積極證據證明下，遽認被告有
    乘機性交未遂之犯行，公訴人所稱尚有誤會。
三、核被告所為，係犯刑法第225 條第2 項之乘機猥褻罪、第30
    6 條第1 項之無故侵入住宅罪。又被告所犯上開兩罪間，犯
    意各別、行為互殊，應予分論併罰。
四、原審據以論罪科刑，固非無見，惟按緩刑之宣告，除應具備
    一定條件外，並須有可認為以暫不執行刑罰為適當之情形，
    始得為之，屬法院裁判時得依職權裁量之事項。法院行使此
    項裁量職權時，應受比例原則....等一般法律原則之支配，
    但此之所謂比例原則，指法院行使此項職權判斷時，須符合
    客觀上之適當性、相當性及必要性之價值要求，不得逾越，
    用以維護刑罰之均衡（最高法院90年度台上字第4406號判決
    要旨參照）。揆諸上開判決要旨，緩刑之宣告除須具一定條
    件外，並須有可認為以暫不執行刑罰為適當之情形，以維護
    刑罰之均衡。原審判決認被告為圖一己性慾之滿足，竟見被
    害人住宅門未關上，並因酒醉有機可乘，旋無故侵入住宅，
    且利用被害人不知抗拒之機會而為猥褻行為，所為顯屬可惡
    ，足見原審亦認被告因一己色慾，遽對泥醉寐睡不知抗拒被
    害人為猥褻犯行，甚屬可訾，因而對被害人所生之身心影響
    ，所造成之危害非輕，而被告又為被害人之樓上、樓下鄰居
    ，此舉對於鄰居間信任關係，嚴重撕裂人性間信賴感，顯見
    被告之行為對於婦女居家安全危害甚大，原審判決並未具體
    明確敘明，被告有何暫不執行刑罰為適當之情形，僅泛稱考
    量被告與被害人係上下樓鄰居關係之平日往來，復考量被告
    初犯，恐難以刑之執行達到教化其反社會行為之目的，況其
    亦坦白承認本案犯行，並勇於接受處罰，深具悔意被告經此
    警詢、偵訊、審判程序，及受有上開如主文所示之刑的教訓
    ，應知警惕，信無再犯之虞等語，自有未合。檢察官以被告
    犯罪情節非輕，對於被害人身心造成嚴重傷害，原審判決宣
    告被告緩刑二年不當，提起上訴為有理由，自應由本院撤銷
    改判。爰審酌被告為滿足一己獸慾，竟利用鄰居Ａ女處於泥
    醉酣睡狀態不知抗拒之際，乘機加以猥褻，顯不尊重他人之
    性自主權，Ａ女因此身心受創，被告已與Ａ女達成和解賠償
    新台幣五萬元，於和解成立時支付二萬元，餘款分15期每期
    給付二千元，Ａ女並表示不再追究，請求給予被告自新機會
    ，有Ａ女具狀陳報和解書可憑，及其品行、生活狀況等一切
    情狀，量處如主文第2 項所示之刑，並定其應執行之刑。
據上論斷，應依刑事訴訟法第369 條第1 項前段、第364 條、第
299 條第1 項前段，刑法第225 條第2 項，第306 條第1 項、第
51條第5 款，刑法施行法第1 條之1 ，判決如主文。
本案經檢察官陳昱旗到庭執行職務。
中    華    民    國   100     年    4    月    12    日
                  刑事第四庭   審判長法  官  陳筱珮  
                                     法  官  陳玉雲
                                     法  官  邱滋杉 
以上正本證明與原本無異。
如不服本判決，應於收受送達後10日內向本院提出上訴書狀，其
未敘述上訴之理由者，並得於提起上訴後10日內向本院補提理由
書狀（均須按他造當事人之人數附繕本）。
                                     書記官  劉貞達
中    華    民    國   100     年    4    月    15    日
附錄本案論罪科刑法條全文－－
刑法第225 條：
對於男女利用其精神、身體障礙、心智缺陷或其他相類之情形，
不能或不知抗拒而為性交者，處三年以上十年以下有期徒刑。
對於男女利用其精神、身體障礙、心智缺陷或其他相類之情形，
不能或不知抗拒而為猥褻之行為者，處六月以上五年以下有期徒
刑。
第1 項之未遂犯罰之。
刑法第306 條：
無故侵入他人住宅、建築物或附連圍繞之土地或船艦者，處一年
以下有期徒刑、拘役或三百元以下罰金。
無故隱匿其內，或受退去之要求而仍留滯者，亦同。